臺灣新北地方法院刑事判決
                                    111年度金訴字第649號
公  訴  人  臺灣新北地方檢察署檢察官
被      告  劉書昊


上列被告因違反洗錢防制法等案件，經檢察官提起公訴（110年
度偵字第46898號），暨移送併辦（111年度偵字第3251號、第46
16號、第997號、第1022號、第5062號、第2094號、第3528號、
第2207號、第4650號、第12462號、第3937號、110年度偵字第41
629號、第43306號、第43900號、111年度少連偵字第33號），本
院判決如下：
    主  文
未○○幫助犯洗錢防制法第十四條第一項之一般洗錢罪，處有期徒
刑肆月，併科罰金新臺幣貳萬元，罰金如易服勞役，以新臺幣壹
仟元折算壹日。
    事  實
一、未○○依其智識程度及生活經驗，可預見將金融帳戶提供予不
    熟識之人使用，可能遭利用作為詐欺取財犯罪之取款工具，
    並因此產生遮斷金流以逃避國家追訴、處罰之效果，竟
　　仍基於縱上開情節屬實亦不違背其本意之幫助詐欺取財及幫
    助洗錢之不確定故意，於民國110年7月19日某時許，透過Fa
    cebook（臉書）社群網站，與真實姓名年籍不詳、綽號「小
    陳」或「小路」之成年男子（「小陳」與「小路」為同一人
    ，下稱「小陳」）取得聯繫，復於翌（20）日某時許，在宜
    蘭縣○○鄉○○○路00巷00號亞瑟會館民宿內，將其所申辦之中
    國信託商業銀行帳號000000000000號帳戶（下稱中國信託帳
    戶）、臺灣新光商業銀行帳號0000000000000號帳戶（下稱
    新光銀行帳戶）之網路銀行帳號及密碼提供予「小陳」，而
    容任他人將上開中國信託帳戶、新光銀行帳戶作為存、提款
    、轉帳及匯款之人頭帳戶使用。嗣「小陳」所屬詐欺集團成
    員取得上開帳戶金融資料後，即意圖為自己不法之所有，基
    於詐欺取財及洗錢之犯意，分別以附表編號1至16所示之方
    式，對巳○○、庚○○、癸○○、卯○○、丙○○、辛○○、甲○○、子○○
    、丑○○、戊○○、己○○、寅○○、午○○、丁○○、辰○○、壬○○等人
    施用詐術，致渠等陷於錯誤，而分別依指示將如附表編號1
    至16所示之金額匯入中國信託帳戶或新光銀行帳戶內（詐欺
    方式、匯款時間、金額、帳戶均詳如附表所示），旋遭詐欺
    集團成員轉匯一空，以此方式製造金流之斷點，致無法追查
    受騙金額之去向，而隱匿該等犯罪所得。　　　　
二、案經巳○○訴由新北市政府警察局金山分局報告臺灣新北地方
    檢察署（下稱新北地檢署）檢察官偵查起訴，暨庚○○、癸○○
    、卯○○、丙○○、辛○○、子○○、己○○、寅○○、丁○○、壬○○、丑
    ○○、辰○○、午○○、戊○○分別訴由新北市政府警察局新莊分局
    、汐止分局、三峽分局、土城分局、宜蘭縣政府警察局蘇澳
    分局及新竹縣政府警察局新埔分局報告新北地檢署檢察官偵
    查後移送併辦。
    理  由
一、證據能力之認定：
    按被告以外之人於審判外之言詞或書面陳述，除法律有規定
    者外，不得作為證據，刑事訴訟法第159條第1項定有明文。
    又被告以外之人於審判外之陳述，雖不符前4條之規定，而
    經當事人於審判程序同意作為證據，法院審酌該言詞陳述或
    書面陳述作成時之情況，認為適當者，亦得為證據。當事人
    、代理人或辯護人於法院調查證據時，知有刑事訴訟法第15
    9條第1項不得為證據之情形，而未於言詞辯論終結前聲明異
    議者，視為有前項之同意，同法第159條之5亦定有明文。本
    判決所援引之下列事證，或有部分證據屬被告未○○以外之人
    於審判外之陳述，而為傳聞證據，就上開事證，公訴人、被
    告均明知此情，且皆未於本院審理過程中聲明異議，又本院
    審酌前開證據並無違法取證之情事，與本案相關之待證事實
    具有關連性，是認適當作為證據，依前開刑事訴訟法第159
    條之5之規定，認上開證據均具有證據能力。至其餘非供述
    證據部分，無傳聞法則之適用，且非實施刑事訴訟程序之公
    務員因違背法定程序而取得，與本案待證事實復具有自然之
    關連性，均應有證據能力。
二、認定事實所憑之證據及得心證之理由：
    上揭事實，業經被告於偵查及本院審理時坦承不諱（見新北
    地檢署111年度偵字第3528號偵查卷【下稱偵3528卷】第73
    頁反面；本院111年度金訴字第649號卷【下稱本院卷】第21
    9頁），並據證人即告訴人巳○○、庚○○、癸○○、卯○○、丙○○
    、辛○○、子○○、丑○○、戊○○、己○○、寅○○、午○○、丁○○、辰
    ○○、壬○○，暨證人即被害人甲○○於警詢時證述綦詳（見新北
    地檢署110年度偵字第46898號偵查卷【下稱偵46898卷】第1
    3至14頁；新北地檢署111年度偵字第3251號偵查卷【下稱偵
    3251卷】第7至10頁；新北地檢署110年度偵字第41629號偵
    查卷【下稱偵41629卷】第11至18頁；新北地檢署110年度偵
    字第43306號偵查卷【下稱偵43306卷】第11至15頁；新北地
    檢署110年度偵字第43900號偵查卷【下稱偵43900卷】第13
    至19頁；新北地檢署111年度偵字第4616號偵查卷【下稱偵4
    616卷】第45至46頁；新北地檢署111年度偵字第997號偵查
    卷【下稱偵997卷】第9至12頁；新北地檢署111年度偵字第1
    022號偵查卷【下稱偵1022卷】第7至10頁；新北地檢署111
    年度偵字第5062號偵查卷【下稱偵5062卷】第53至55頁；新
    北地檢署111年度少連偵字第33號偵查卷【下稱少連偵卷】
    第11至13頁；新北地檢署111年度偵字第2094號偵查卷【下
    稱偵2094卷】第15至16頁；偵3528卷第3至4頁；新北地檢署
    111年度偵字第12462號偵查卷【下稱偵12462卷】第7至11頁
    ；新北地檢署111年度偵字第2207號偵查卷【下稱偵2207卷
    】第13至14頁；新北地檢署111年度偵字第4650號偵查卷【
    下稱偵4650卷】第13至17頁；新北地檢署111年度偵字第393
    7號偵查卷【下稱偵3937卷】第147至151頁），復有告訴人
    巳○○提供之手機轉帳明細截圖、LINE通訊軟體對話紀錄翻拍
    照片、告訴人庚○○提供之臺灣銀行帳戶存摺封面及內頁影本
    、投資網站網頁、LINE通訊軟體對話紀錄翻拍照片、告訴人
    癸○○提供之自動櫃員機交易明細表、LINE通訊軟體對話紀錄
    翻拍照片、張祁雯之中國信託銀行彰化分行、國泰世華銀行
    彰化分行帳戶存摺封面及內頁影本、告訴人卯○○提供之交易
    結果通知、臺幣活存明細截圖、投資網站網頁翻拍照片、LI
    NE通訊軟體對話紀錄翻拍照片、告訴人丙○○提供之LINE通訊
    軟體對話紀錄翻拍照片、投資網站網頁及網路轉帳明細截圖
    、告訴人辛○○提供之LINE通訊軟體對話紀錄翻拍照片、網路
    轉帳交易明細截圖、被害人甲○○提供之網路轉帳明細截圖、
    LINE通訊軟體聊天紀錄、告訴人子○○提供之LINE通訊軟體對
    話紀錄翻拍照片、郵局帳戶存摺封面及內頁影本、告訴人丑
    ○○提供之台北富邦銀行永康分行帳戶存摺內頁影本、網路銀
    行轉帳明細截圖、告訴人戊○○提供之LINE通訊軟體對話紀錄
    翻拍照片、告訴人寅○○提供之第一銀行南投分行帳戶存摺封
    面及內頁影本、第一銀行帳戶電子對帳單、網路轉帳明細翻
    拍照片、LINE通訊軟體對話紀錄翻拍照片、告訴人午○○提供
    之中國信託銀行存款交易明細、LINE通訊軟體對話紀錄翻拍
    照片、告訴人丁○○提供之郵局帳戶存摺封面及內頁影本、告
    訴人辰○○提供之郵局帳戶存摺封面及內頁影本、郵政跨行匯
    款申請書翻拍照片、LINE通訊軟體對話紀錄翻拍照片、告訴
    人壬○○提供之LINE通訊軟體對話紀錄截圖、網路轉帳明細截
    圖、員警製作之報案資料（含受理詐騙帳戶通報警示簡便格
    式表、金融機構聯防機制通報單、內政部警政署反詐騙諮詢
    專線紀錄表、受理各類案件紀錄表、受（處）理案件證明單
    、陳報單）、中國信託商業銀行股份有限公司（函）及中國
    信託帳戶開戶基本資料、交易明細、臺灣新光商業銀行股份
    有限公司集中作業部110年9月16日新光銀集作字第11000613
    70號函及新光銀行帳戶開戶基本資料、交易明細、查詢資料
    等附卷可稽（見偵46898卷第43至60、99、101、125至127、
    129、131至141頁；偵3251卷第11至13、17至36頁；偵41629
    卷第21至23、43至87頁；偵43306卷第17、21至97頁；偵439
    00卷第41至57、125、127、133至137、145頁；偵4616卷第4
    7至49、61、81、95至148頁；偵997卷第17、19至53、65至6
    6、69、71、79、81、83頁；偵1022卷第11至15、21至27、3
    1至49頁；偵5062卷第57至59、61、65至75、93至94、117、
    119至121、129頁；少連偵卷第17至18、23至25、27至37、4
    9至50頁；偵2094卷第17至27、49、53至54、58、61至68頁
    ；偵3528卷第8至13、17至18、22至27、33至38、48頁；偵1
    2462卷第20、49至52頁；偵2207卷第15、25至27頁；偵4650
    卷第25至27、37、39、43、45、87至95、103、123至137、1
    41、143、145至203頁；偵3937卷第93至110、153至159頁）
    ，足認被告前揭任意性自白與事實相符，洵堪採信。從而，
    本案事證已臻明確，被告上開犯行堪以認定，應依法論科。
三、論罪科刑：
　㈠按刑法上之幫助犯，係對於犯罪與正犯有共同之認識，而以
    幫助之意思，對於正犯資以助力，而未參與實施犯罪之行為
    者而言；是以，如未參與實施犯罪構成要件之行為，且係出
    於幫助之意思提供助力，即屬幫助犯，而非共同正犯。本件
    被告基於幫助之犯意，提供中國信託帳戶、新光銀行帳戶之
    網路銀行帳號及密碼與他人使用，而取得該等資料之人利用
    被告之幫助，詐騙告訴人、被害人匯款或轉帳入上開2帳戶
    ，復遭轉匯殆盡，併生金流之斷點，無從追索查緝。被告所
    為僅為他人之詐欺取財及洗錢犯行提供助力，尚無證據足以
    證明被告係以自己實施詐欺及洗錢犯罪之意思，或與他人為
    詐欺及洗錢犯罪之犯意聯絡，或有直接參與詐欺及洗錢犯罪
    構成要件之行為分擔，應認被告係詐欺及洗錢罪之幫助犯，
    而非共同正犯。是核被告所為，係犯刑法第30條第1項前段
    、第339條第1項之幫助詐欺取財罪，及刑法第30條第1項前
    段、洗錢防制法第14條第1項之幫助洗錢罪。
　㈡被告同時提供中國信託帳戶、新光銀行帳戶網路銀行帳號及
    密碼之行為，幫助詐欺集團成員詐騙如附表所示之告訴人或
    被害人之財物，係以一行為同時觸犯數幫助詐欺取財罪及數
    幫助洗錢罪，侵害不同之財產法益，為想像競合犯，依刑法
    第55條規定，應從一重之幫助洗錢罪處斷。
  ㈢新北地檢署111年度偵字第3251號、第4616號、第997號、第1
    022號、第5062號、第2094號、第3528號、第2207號、第465
    0號、第12462號、第3937號、110年度偵字第41629號、第43
    306號、第43900號、111年度少連偵字第33號移送併辦部分
    ，與本案檢察官起訴之犯罪事實，有想像競合犯之裁判上一
    罪關係，依審判不可分之原則，為起訴效力所及，本院自應
    併予審理。
　㈣被告係對正犯資以助力而實施犯罪構成要件以外之行為，為
    幫助犯，所犯情節較正犯輕微，依刑法第30條第2項之規定
    ，按正犯之刑減輕之。又被告於偵查及本院審理時，就幫助
    洗錢犯行業已自白不諱，應依洗錢防制法第16條第2項規定
    ，減輕其刑，並與前揭減刑事由依刑法第70條規定遞減之。
　㈤爰以行為人之責任為基礎，審酌被告率爾將中國信託帳戶、
    新光銀行帳戶之網路銀行帳號及密碼提供予他人使用，以此
    方式幫助他人從事詐欺取財及洗錢之犯行，致使此類犯罪手
    法層出不窮，更造成犯罪偵查追訴的困難性，嚴重危害交易
    秩序與社會治安，所為實無足取，又造成告訴人、被害人因
    詐欺而受有財產上損害等犯罪所生危害程度，兼衡被告之素
    行、高中畢業之智識程度、現從事餐飲服務業、與父母、兄
    嫂同住之家庭經濟生活狀況（見臺灣高等法院被告前案紀錄
    表、本院卷第219頁），暨其於本件犯罪之角色分工、犯後
    終能坦承犯行之態度，及迄未與告訴人、被害人達成和解、
    未因本案犯行實際獲得不法利益等一切情狀，量處如主文所
    示之刑，並諭知罰金易服勞役之折算標準。
四、沒收：
　  本件被告固將其中國信託帳戶、新光銀行帳戶之網路銀行帳
    號、密碼交付他人而幫助他人遂行詐欺取財及洗錢之犯行，
    惟其迭於偵查、本院準備程序時供稱：伊沒有收到「小陳」
    當初約定要給的紅包薪水等語（見偵3937卷第170頁；偵352
    8卷第73頁反面；偵46898卷第190頁；本院卷第150頁），本
    院復查無積極事證足認被告有因本案犯行而取得何等犯罪所
    得，自不生對於犯罪所得宣告沒收、追徵之問題。　
據上論斷，應依刑事訴訟法第299條第1項前段，洗錢防制法第2
條第2款、第14條第1項、第16條第2項，刑法第11條、第30條第1
項前段、第2項、第339條第1項、第55條、第42條第3項前段，刑
法施行法第1條之1第1項，判決如主文。
本案經檢察官乙○○偵查起訴、移送併辦，暨檢察官蕭擁溱、彭毓
婷、黃彥琿、張勝傑移送併辦，由檢察官王佑瑜到庭執行公訴。
中　　華　　民　　國　　111 　年　　8 　　月　　31　　日
                  刑事第十二庭  審判長法  官  陳正偉

                                      法  官  陳志峯

                                      法  官  莊婷羽
以上正本證明與原本無異。
如不服本判決應於收受送達後20日內向本院提出上訴書狀，並應
敘述具體理由；其未敘述上訴理由者於上訴期間屆滿後20日內向
本院補提理由書（均須按他造當事人之人數附繕本）「切勿逕送
上級法院」。
                                      書記官  張馨尹
中　　華　　民　　國　　111 　年　　9 　　月　　5 　　日
附錄本案論罪科刑法條全文：
中華民國刑法第339條
意圖為自己或第三人不法之所有，以詐術使人將本人或第三人之
物交付者，處5年以下有期徒刑、拘役或科或併科50萬元以下罰
金。
以前項方法得財產上不法之利益或使第三人得之者，亦同。
前二項之未遂犯罰之。

洗錢防制法第2條
本法所稱洗錢，指下列行為：
一、意圖掩飾或隱匿特定犯罪所得來源，或使他人逃避刑事追訴
    ，而移轉或變更特定犯罪所得。
二、掩飾或隱匿特定犯罪所得之本質、來源、去向、所在、所有
    權、處分權或其他權益者。
三、收受、持有或使用他人之特定犯罪所得。
　　
洗錢防制法第14條
有第二條各款所列洗錢行為者，處7 年以下有期徒刑，併科新臺
幣5百萬元以下罰金。
前項之未遂犯罰之。
前二項情形，不得科以超過其特定犯罪所定最重本刑之刑。
附表：
編號 告訴人   或  被害人 詐騙方式 告訴人或被害人使用之帳戶 匯款或轉帳時間 匯款或轉帳金額 （新臺幣） 匯入帳戶 備註 1 巳○○ 詐欺集團成員於110年6月24日起，利用Facebook社群網站（下稱臉書）、LINE通訊軟體（下稱LINE）向巳○○介紹投資網站，並佯稱按指示操作每月可獲利新臺幣1萬至1萬5,000云云，致巳○○陷於錯誤，而陸續於右列時間，匯款至右列匯入帳戶內。 000-000000000000 110年7月21日14時50分許 5萬元 中國信託帳戶 起訴部分    000-0000000000000 110年7月21日18時57分許（起訴書漏載） 1萬元（起訴書漏載）   2 庚○○ 詐欺集團成員於110年6月10日起，利用Instagram社群軟體（下稱IG）、LINE暱稱「萱萱」向庚○○佯稱可投資外幣，協助操盤獲利云云，致庚○○陷於錯誤，而於右列時間，匯款至右列匯入帳戶內。 000-000000000000 110年7月21日19時43分許 3萬元 中國信託帳戶 新北地檢署111年度偵字第3251號移送併辦部分 3 癸○○ 詐欺集團成員於110年7月19日3時許起，利用臉書、LINE向癸○○佯稱在「奧丁」網站下注獲勝可獲取點數，將獲取之點數轉換現金需繳交契約預付款、驗證代理費云云，致癸○○陷於錯誤，而陸續於右列時間，匯款至右列匯入帳戶內。 000-000000000000 110年7月21日13時29分許 2萬9,000元 新光銀行帳戶 新北地檢署110年度偵字第41629號、第43306號、第43900號、111年度偵字第4616號移送併辦意旨書附表編號1部分    000-00000000000000 110年7月21日15時32分許 3萬元               000-000000000000 110年7月21日15時34分許 3萬元   4 卯○○ 詐欺集團成員於110年7月21日14時許起，利用臉書、LINE向卯○○佯稱註冊投資網站帳號，可依指示操作獲利云云，致卯○○陷於錯誤，而於右列時間，匯款至右列匯入帳戶內。 000-000000000000 110年7月21日17時17分許 1,000元 中國信託帳戶 同上移送併辦意旨書附表編號2部分 5 丙○○ 詐欺集團成員於110年7月21日某時許起，利用臉書、LINE向丙○○佯稱I.T.P網站平台可請老師代操作投資獲利云云，致丙○○陷於錯誤，而於右列時間，匯款至右列匯入帳戶內。 000-00000000000000 110年7月21日14時29分許 5,000元 新光銀行帳戶 同上移送併辦意旨書附表編號3部分 6 辛○○ 詐欺集團成員於110年7月6日起，利用OMI交友軟體、LINE向辛○○佯稱有Summit World投資平台可學習投資獲利云云，致辛○○陷於錯誤，而於右列時間，陸續匯款至右列匯入帳戶內。 000-00000000000000 110年7月22日1時36分許 5萬元、5萬元 中國信託帳戶 同上移送併辦意旨書附表編號4部分 7 甲○○ 詐欺集團成員於110年7月21日起，利用LINE向甲○○佯稱依指示操作可獲利，需支付技術費用後才可提領獲利云云，致甲○○陷於錯誤，而於右列時間，匯款至右列匯入帳戶內。 000-000000000000 110年7月21日18時42分許 1萬元 中國信託帳戶 新北地檢署111年度偵字第997號、第1022號、第5062號、111年度少連偵字第33號移送併辦意旨書附表編號1部分 
8 子○○ 詐欺集團成員於110年5月4日起，利用探探交友軟體向子○○佯稱投資比特幣會賺錢云云，致子○○陷於錯誤，而陸續於右列時間，匯款至右列匯入帳戶內。 000-00000000000000 110年7月20日4時27分許 3萬元          中國信託帳戶 同上移送併辦意旨書附表編號2部分     110年7月20日5時5分許 3萬元       110年7月20日5時9分許（移送併辦意旨書誤載為5時10分許）  3萬元   9 丑○○ 詐欺集團成員於110年7月17日起，利用臉書、LINE向丑○○佯稱投資保證獲利云云，致丑○○陷於錯誤，而陸續於右列時間，匯款至右列匯入帳戶內。 000-000000000000 110年7月21日15時12分許 5萬元 新光銀行帳戶 同上移送併辦意旨書附表編號3部分     110年7月21日15時14分許 4萬元   10 戊○○ 詐欺集團成員於110年7月16日起，利用LINE暱稱「琳霜」向戊○○推薦博奕投資網站進行高報酬投資，嗣佯稱提領獲利需先支付代操費及稅金云云，致戊○○陷於錯誤，而陸續於右列時間，匯款至右列匯入帳戶內。 000-00000000000000 110年7月21日14時18分許 5萬元 新光銀行帳戶 同上移送併辦意旨書附表編號4部分     110年7月21日14時19分許 5萬元      000-000000000000 110年7月21日14時22分許 5萬元       110年7月21日14時23分許 5萬元      000-00000000000000 110年7月21日15時3分許 5萬元       110年7月21日15時4分許 5萬元      000-00000000000000 110年7月21日16時31分許 5萬元      000-00000000000000 110年7月21日16時40分許 1萬元       110年7月21日16時41分許 1萬元      000-000000000000 110年7月21日16時57分許 3萬元   11 己○○ 詐欺集團成員於110年7月20日起，利用IG、LINE向己○○佯稱可依指示操作投資獲利云云，致己○○陷於錯誤，而於右列時間，匯款至右列匯入帳戶內。 000-000000000000 110年7月20日17時31分許 5萬元 中國信託帳戶 新北地檢署111年度偵字第2094號移送併辦部分 12 寅○○ 詐欺集團成員於110年7月20日15時38分許前，利用LINE向寅○○佯稱連結網站下訂貨品，事後可取回本金，並獲得貨品15％傭金云云，致寅○○陷於錯誤，而陸續於右列時間，匯款至右列匯入帳戶內。 000-00000000000 110年7月20日15時38分許 1萬1,888元 中國信託帳戶 新北地檢署111年度偵字第3528號移送併辦部分     110年7月20日15時59分許 1萬2,999元       110年7月20日16時24分 1萬元       110年7月20日16時57分許 2萬元   13 午○○ 詐欺集團成員於110年3月間起，利用IG、LINE向午○○佯稱可幫忙操作投資獲利云云，致午○○陷於錯誤，而於右列時間，匯款至右列匯入帳戶內。 000-000000000000 110年7月20日14時25分許（移送併辦意旨書略載為某時許） 2萬元 中國信託帳戶 新北地檢署111年度偵字第2207號、第4650號、第12462號移送併辦意旨書附表編號1部分 14 丁○○ 詐欺集團成員於110年7月16日起，利用LINE向丁○○佯稱可投資獲利云云，致丁○○陷於錯誤，而於右列時間，匯款至右列匯入帳戶內。 000-00000000000000 110年7月20日14時52分許（移送併辦意旨書略載為某時許） 3萬元 中國信託帳戶 同上移送併辦意旨書附表編號2部分 15 辰○○ 詐欺集團成員於110年6月17日16時許起，利用LINE向辰○○佯稱在日盛(gsbe娛樂城)投資網站投資，會有專家帶領，保證獲利，穩賺不賠云云，致辰○○陷於錯誤，而於右列時間，匯款至右列匯入帳戶內。 000-00000000000000（臨櫃匯款） 110年7月21日13時29分許 20萬元 中國信託帳戶 同上移送併辦意旨書附表編號3部分 16 壬○○ 詐欺集團成員於110年4月14日起，利用臉書、LINE向壬○○佯稱投資比特幣可獲利云云，致壬○○陷於錯誤，而於右列時間，匯款至右列匯入帳戶內。 000-000000000000 110年7月21日20時3分許 5萬元 中國信託帳戶 新北地檢署111年度偵字第3937號移送併辦部分